【裁判字號】    98,台上,802
【裁判日期】    980219
【裁判案由】    偽造有價證券
【裁判全文】
最高法院刑事判決              九十八年度台上字第八０二號
上  訴  人  乙○○
選任辯護人  舒建中律師
上  訴  人  甲○○
選任辯護人  余泰鑫律師
上列上訴人等因偽造有價證券案件，不服台灣高等法院中華民國
九十七年十一月十八日第二審更審判決（九十七年度上更(一)字第
三九七號，起訴案號：台灣台北地方法院檢察署九十六年度偵字
第一００六０、一六四三四號），提起上訴，本院判決如下：
    主  文
上訴駁回。
    理  由
按刑事訴訟法第三百七十七條規定：上訴於第三審法院，非以判
決違背法令為理由不得為之；是提起第三審上訴，應以原判決違
背法令為理由，係屬法定要件；如果上訴理由書狀並未依據卷內
訴訟資料具體指摘原判決不適用何種法則或如何適用不當，或所
指摘原判決違法情事顯與法律規定得為第三審上訴理由之違法情
形不相適合時，均應認其上訴為違背法律上之程式，予以駁回。
本件原判決撤銷第一審之科刑判決，改判依行為時刑法第五十五
條牽連犯之規定，從一重論處上訴人乙○○、甲○○共同意圖供
行使之用，而偽造有價證券罪刑（乙○○處有期徒刑二年，甲○
○處有期徒刑二年四月，並為相關沒收之宣告），已詳敘其調查
證據之結果及證據取捨並認定事實之理由；所為論斷，均有卷存
證據資料可資覆按。從形式上觀察，原判決並無違背法令之情形
。
一、乙○○部分：
乙○○之上訴意旨略稱：(一)原判決主文及事實欄均記載乙○○「
共同」意圖供行使之用，而偽造有價證券，但理由欄貳之五卻說
明乙○○係基於「幫助」甲○○謀生而為本件犯行，有主文、事
實及理由矛盾之違法。(二)本票上捺有兩枚指紋，發票人欄所捺者
為甲○○之指紋，乙○○之指紋則在本票左下方，原審未再行鑑
定兩枚指紋各為何人所捺，有應於審判期日調查之證據未予調查
之違法。(三)乙○○並未在本票上書立金額、發票日、到期日，僅
居於保證人之地位在租車合約書上簽名、捺指印，並依楊榮俊之
指示在本票上簽名，並無共同發票之意。原判決認定乙○○為共
同正犯，有適用法則不當之違法等語。
惟查：原判決依憑乙○○之供述，證人楊榮俊、甲○○之證詞及
卷附之外交部領事局函暨所附乙○○於民國九十二年十一月七日
冒用「林國鑫」名義辦理中華民國護照之申請書影本、租送車合
約書暨所附變造之「林國鑫」身分證影本、本票、內政部警政署
刑事警察局（下稱刑事局）鑑驗書等各項證據資料，於理由欄詳
敘認定乙○○有原判決事實欄所載與甲○○共同偽造有價證券及
行使偽造私文書等犯行所憑之證據及理由；並對於乙○○否認犯
罪所辯：彼無簽發本票之意思，只是同意為保證人云云，如何與
事實不符而無足採之理由，逐一加以說明指駁（見原判決理由欄
貳之一）；經核俱與卷內資料相符。乙○○之上訴意旨(三)就原審
採證認事職權之適法行使及原判決已明白論斷之事項，重為事實
上之爭執，難認係適法之第三審上訴理由。又依原判決認定之事
實，本票上僅「林國鑫」為發票人部分係偽造，而卷附刑事局之
鑑驗書，已載明將租送車合約書及本票原本上「林國鑫」之指紋
分別編號為１及２，經輸入指紋電腦系統比對確認結果，與該局
檔存乙○○指紋卡之左拇指指紋相符之旨（見第一００六０號偵
查卷第三０頁），則不論本票上另枚指紋有無經鑑定是否為甲○
○之指紋，不影響本件犯罪事實之認定；況乙○○及彼之辯護人
於原審既未對此表示異議，亦未聲請再行鑑定（見原審更(一)卷第
一０九頁背面），原審縱未就本票上另枚指紋再為鑑定，於判決
本旨並無影響，乙○○之上訴意旨(二)自非適法之第三審上訴理由
。再刑法上關於正犯、幫助犯之區別，係以行為人主觀之犯意及
客觀之犯行為標準，凡以自己犯罪之意思而參與犯罪，無論其所
參與者是否犯罪構成要件之行為，皆為正犯。依原判決事實欄之
記載及理由欄之說明，乙○○係與甲○○基於共同偽造有價證券
及行使偽造私文書之犯意而為本件犯行，二人間有犯意聯絡及行
為分擔，均為共同正犯（見原判決正本第二、一０頁）；至於原
判決理由欄貳之五所敘乙○○係基於幫助甲○○謀生而為本件犯
行等情，非就乙○○之犯意為論斷，僅在說明乙○○本件犯罪之
動機，而據以認定其犯罪情節有可憫恕之處並適用刑法第五十九
條酌減其刑（見原判決正本第一０頁倒數第二至七行），並無主
文、事實與理由矛盾之違誤。乙○○之上訴意旨(一)及其他上訴意
旨所指各節，均非依據卷內訴訟資料具體指摘原判決有何違背法
令之情形，徒憑己見，任意指摘原判決違背法令，核與法律規定
得為第三審上訴理由之違法情形不相適合。應認乙○○對於偽造
有價證券及行使偽造私文書部分之上訴為違背法律上之程式，予
以駁回。另本件得上訴之偽造有價證券及行使偽造私文書部分，
乙○○之上訴為不合法，本院從程序上予以駁回，對於牽連所犯
之刑法第二百十六條、第二百十二條行使變造特種文書部分，係
屬刑事訴訟法第三百七十六條第一款之案件，此部分既經第二審
判決，依法不得上訴於第三審法院，自無從適用審判不可分原則
，併為實體上審判；乙○○對於此部分之上訴亦不合法，併予駁
回。
二、甲○○部分：
甲○○之上訴意旨略稱：(一)楊榮俊之證詞與原判決認定甲○○是
否知悉乙○○之真實姓名毫無關連，並無補強乙○○之自白真實
性之作用；原判決僅以乙○○之自白為唯一證據，認定甲○○知
悉乙○○之真實姓名，有違證據法則。(二)原判決認定：甲○○尊
稱乙○○為「吳大哥」、甲○○自承大家叫乙○○為「吳大哥」
或「老芋仔」等情，惟卷內筆錄內容，並無上開甲○○之陳述存
在。原判決認定之事實既無所憑，即有判決理由矛盾之違法。(三)
乙○○以「林國鑫」名義申請護照係在彼認識甲○○之前，且距
本案作保之日（九十三年十一月五日）將近一年，甲○○稱其誤
信乙○○之姓名為「林國鑫」並非無據。又乙○○於第一審證稱
：應該沒有人知道彼之真實姓名，甲○○應該不知道及彼在偵查
中所說甲○○知道彼姓名乙節是因為生氣等語，亦足證甲○○確
實不知乙○○之真實姓名。原判決對於上開有利於甲○○之證據
不予採納，亦未說明理由，有判決理由不備之違法。(四)乙○○因
原審調查「林國鑫」申請護照之資料，始坦承彼係取得身分證正
本，且拿給楊榮俊對保的是正本；則彼於偵查、更審前陳述拾獲
身分證影本等內容，即有不可信之情形。而楊榮俊證稱「乙○○
拿林國鑫身分證影本」、「當時有要求乙○○拿正本，他說沒有
帶…請他補正本，後來他沒有補」等內容，恐屬虛構之詞。在事
實未究明之前，原判決遽採為判決之基礎，違反經驗法則及證據
法則等語。
惟查：原判決依憑甲○○之部分供述及證人乙○○、楊榮俊之證
詞，已於理由欄詳敘認定甲○○有原判決事實欄所載與乙○○共
同偽造有價證券及行使偽造私文書等犯行所憑之證據及理由；並
對於甲○○否認犯罪所辯，彼認識乙○○之前，乙○○即使用林
國鑫之身分多年，彼不知乙○○之真實姓名云云，如何與事實不
符而無足採之理由，逐一加以說明指駁（見原判決理由欄貳之二
）；經核俱與卷內資料相符。甲○○之上訴意旨(一)、(三)前段就原
審採證認事職權之適法行使及原判決已明白論斷之事項，重為事
實上之爭執，難認係適法之第三審上訴理由。又原判決係認定乙
○○與另一不詳姓名之成年男子共同變造「林國鑫」之身分證後
，與甲○○共同冒「林國鑫」之名為本件犯行，則無論乙○○提
出於楊榮俊者為變造之「林國鑫」身分證正本或影本，於本件偽
造有價證券及行使偽造私文書犯罪事實之認定均無影響。甲○○
之上訴意旨(四)自非適法之第三審上訴理由。另甲○○於第一審以
證人身分由檢察官行覆主詰問時證稱：「（檢察官問：你是否稱
乙○○為吳大哥？證人答：）那邊年紀大的稱呼他老芋仔，比他
年輕的，稱呼他吳大哥，大家如何稱呼他，我就如何稱呼他，我
比別人晚認識他，那邊的人叫他吳大哥」等語（見第一審卷第六
一頁）。原判決謂甲○○尊稱乙○○為「吳大哥」、甲○○自承
大家叫乙○○為「吳大哥」或「老芋仔」；經核並無與卷內證據
資料不符之違誤。再乙○○於第一審係證稱：「〔你（指乙○○
，下同）有沒有跟他（指甲○○，下同）提過你被通緝中？〕我
沒有跟他說過。〔為何偵訊中，你說你有跟他說過？〕我想我那
時候可能我對他非常氣憤…〔甲○○到底知道你的本名叫乙○○
？〕他叫我吳大哥，但是我不敢說他一定知道我的本名」等語（
見第一審卷第五六頁）。原判決憑以認定甲○○雖不知乙○○之
全名，但知悉彼姓吳，並稱呼乙○○為「吳大哥」等情（見原判
決正本第一頁），亦難認有理由不備之違法。甲○○之上訴意旨
(二)、(三)後段及其他上訴意旨所指各節，均非依據卷內訴訟資料具
體指摘原判決有何違背法令之情形，徒憑己見，任意指摘，核與
法律規定得為第三審上訴理由之違法情形不相適合。應認甲○○
對於偽造有價證券及行使偽造私文書部分之上訴為違背法律上之
程式，予以駁回。另本件得上訴之偽造有價證券及行使偽造私文
書部分，甲○○之上訴為不合法，本院從程序上予以駁回，對於
牽連所犯之刑法第二百十六條、第二百十二條行使變造特種文書
部分，係屬刑事訴訟法第三百七十六條第一款之案件，此部分既
經第二審判決，依法不得上訴於第三審法院，自無從適用審判不
可分原則，併為實體上審判；甲○○對於此部分之上訴亦不合法
，併予駁回。
據上論結，應依刑事訴訟法第三百九十五條前段，判決如主文。
中    華    民    國  九十八  年    二    月   十九   日
                      最高法院刑事第八庭
                          審判長法官  林  永  茂
                                法官  吳  昆  仁
                                法官  蘇  振  堂
                                法官  蕭  仰  歸
                                法官  林  立  華
      本件正本證明與原本無異
                                      書  記  官
中    華    民    國  九十八  年    二    月  二十四  日
                                                     Ｍ


司法院資訊處製作；財團法人民間司法改革基金會備份。
